【裁判字號】    97,上易,899
【裁判日期】    980324
【裁判案由】    債務不履行損害賠償
【裁判全文】
臺灣高等法院民事判決                 97年度上易字第899號
上  訴  人  力揚停車場設備股份有限公司
法定代理人  丙○○
訴訟代理人  甲○○
被上訴人    台北市公共運輸處
            （即台北市政府交通局之承當訴訟人）
法定代理人  乙○○
訴訟代理人  黃坤鍵律師
複代理人    蔡勝雄律師
            林蓓珍律師
上列當事人間請求債務不履行損害賠償事件，上訴人對於中華民
國97年 9月4日97年度訴字第879號第一審判決提起上訴，本院於
98年3月10日言詞辯論終結，判決如下：
    主  文
上訴駁回。
第二審訴訟費用由上訴人負擔。
    事實及理由
一、本件原審原告台北市政府交通局於民國97年 8月間，因組織
    修編業務權限調整，原任土地管理機關職掌部分移歸台北市
    公共運輸處， 故坐落台北市○○區○○段2小段70地號土地
    （下稱系爭土地）所有權登記管理機關亦於97年9月2日變更
    為台北市公共運輸處（見本院卷第32頁至第34頁之台北市交
    通局函、台北市士林地政事務所函及土地登記謄本），茲台
    北市公共運輸處經兩造同意後代台北市交通局承當訴訟（見
    本院卷第54頁1、第58頁至第59頁），依民事訴訟法第254條
    第1項但書規定，自應予准許。合先敘明。
二、被上訴人主張：上訴人於91年12月22日承租由伊管領之系爭
    土地經營臨時停車場，並訂有「台北市市有土地租賃契約」
    （下稱系爭租約），約定租期自91年12月24日起至94年12月
    31日止，且上訴人應於租賃期間請領合法之停車場登記證使
    用。詎上訴人於訂約後雖取得停車場登記證，但期限僅至93
    年12月19日，屆期後並未再請領合法停車場登記證，違反系
    爭租約之約定，致伊遭台北市稅捐稽徵處士林分處依稅捐稽
    徵法第21條規定通知補繳94年度地價稅新台幣（下同）746,
    958元，並以記帳方式緩繳等情。 爰依債務不履行損害賠償
    之法則，求為命上訴人給付746,958元之判決 。上訴人則以
    ：停車場登記證係申請制，故有核准與否之變數，此亦為被
    上訴人所預見，故堪認系爭租約之約定並非指停車場登記證
    應於租賃期間均領有，而僅須租期一開始領有即可，故伊並
    無違約，況被上訴人就上開稅捐亦僅係記帳緩繳，故並未有
    損害發生，亦不得請求損害賠償云云，資為抗辯。並為上訴
    聲明：（一）原判決廢棄。（二）被上訴人在第一審之訴及
    假執行之聲請均駁回。
三、經查上訴人除就租約是否有約定其應於租賃期間領有合法停
    車場登記證及被上訴人受有損害之事實有所爭執外，就被上
    訴人前開主張之其餘事實則均不爭執，並有系爭租約及台北
    市稅捐稽徵處士林分處函（見原審卷第12頁至第14頁及第30
    頁至第31頁）為證，堪認被上訴人該部分主張之事實為真實
    。惟查兩造之爭執有二：（一）系爭租約關於停車場登記證
    之請領約定是否僅限於租期一開始，抑租賃期間均應領有登
    記證？（二）上訴人有無違約而應負債務不履行損害賠償責
    任？爰依序說明於次：
（一）查系爭租約第2條約定 ：「依本契約出租之土地，限依現
      狀作為臨時平面停車場．．．」，故堪認兩造均明知訂定
      系爭租約之目的即在設置臨時平面停車場，供公眾使用。
      次查停車場法第25條第1項規定：「．．． 都市計畫停車
      場或路外公共停車場應於開放使用前，由負責人訂定管理
      規範，向地方主管機關報請核備，領得停車場登記證後，
      始得依法營業」。故領得停車場登記證係停車場營業之必
      要條件。而查系爭租約第8條第1項約定：「乙方（指上訴
      人）使用土地應遵守下列約定：(一)乙方應向有關單位申辦
      完成停車場登記後，始得營業，若經查報有違規營業情事
      ，乙方應負一切責任」。據此，上訴人經營系爭停車場，
      不僅有依停車場法申請停車場登記證之法定營業責任外，
      亦負有依照上開約定請領停車場登記證之契約義務，且既
      有上開停車場法規定，堪認兩造就系爭租約第8條第1項約
      定之停車場登記證請領內容，均已明知係指應與法律規定
      相符，即於營業期間（租賃期間）內均應始終領有停車場
      登記證，否則上訴人之停車場將不得繼續營業。是上訴人
      所為系爭租約第8條第1項約定僅指租期一開始領有登記證
      之抗辯，並非可取。
（二）按公有土地如係依停車場法規定設置供公眾使用之停車場
      用地，得全免地價稅（土地稅減免規則第7條第1項第13款
      規定參照）。故如系爭土地依停車場法規定設置停車場使
      用，則被上訴人即可獲取免除支出地價稅之利益。經查上
      訴人自承未領有94年度之停車場登記證，故依前開停車場
      法之規定，即不得營業，任令系爭土地無法達成兩造前揭
      以設置供公眾使用停車場之訂約目的，並造成被上訴人因
      違反上開規定， 而須失去免除支出地價稅746,958元之利
      益，故受有損害（民法第216條規定參照）， 則被上訴人
      主張上訴人有違反契約義務，且因94年度已結束無從補正
      登記證及營業行為，應負不完全給付中之給付不能之債務
      不履行損害賠償責任等語，自為可取。
四、綜上所述，被上訴人主張上訴人有違約，應負債務不履行損
    害賠償責任，洵為可取。故其依民法第227條及第226條規定
    ， 請求上訴人給付746,958元，即屬應予准許。從而，原審
    所為上訴人敗訴之判決，理由雖有不同，但結論並無二致，
    仍應予維持。上訴論旨仍執詞指摘原判決不當，求予廢棄改
    判，應認為無理由。
五、至兩造其餘之攻擊或防禦方法，及未經援用之證據，經本院
    斟酌後，認為均不足以影響本判決之結果，自無庸一一詳予
    論駁之必要，併此敘明。
六、據上論結，本件上訴為無理由，依民事訴訟法第449條第2項
    、第78條，判決如主文。
中    華    民    國    98    年    3     月    24    日
                    民事第十六庭
                        審判長法  官  劉靜嫻
                              法  官  呂淑玲
                              法  官  謝碧莉
正本係照原本作成。
不得上訴。
中    華    民    國    98    年    3     月    25    日
                              書記官  李翠齡


司法院資訊處製作；財團法人民間司法改革基金會備份。
